【裁判字號】    95,附民,84
【裁判日期】    950518
【裁判案由】    侵占等
【裁判全文】
臺灣板橋地方法院刑事附帶民事訴訟判決
原      告  甲○○
被      告  乙○○
上列被告因侵占等案件（95年度訴字第205 號），經原告提起附
帶民事訴訟請求損害賠償，本院於民國95年4 月25日言詞辯論終
結，判決如下：
    主      文
被告應給付原告新臺幣壹拾捌萬元，及自民國九十五年四月十日
起至清償日止，按年息百分之五計算之利息。
本判決得假執行。
    事實及理由
一、原告起訴主張：被告於民國85年5 月15日分別自任會首召集
    互助會1 起（下稱Ｄ會，會期、開標日期、地點、會金、底
    標、會數及會員姓名均詳如附表所載），原告以自己之名義
    參加1 會，惟被告於84年起，因財務陷於困難，明知自身已
    無付款能力，乃企圖以會養會，以債養債，意圖為自己不法
    所有，基於詐欺取財之犯意，利用其主持開標時，活會會員
    未前往開標或會員間互不認識之機會，於86年2 月10日，在
    其位於臺北縣中和市○○街143 巷61號4 樓之住處，冒用「
    李翠娥」之名義，以口頭方式參與競標而得標，再向原告及
    各該期之活活會會員佯稱前開名義人得標，以此詐術致原告
    陷於錯誤，而遵期如數將該各期之活會會款合計新臺幣（下
    同）180,000 元交付予被告，嗣於86年3 月21日，被告見債
    務缺口無法補齊，竟任由上開互助會倒會，搭機出境逃亡至
    日本，爰依侵權行為之法律關係，請求被告給付180,000 元
    ，及自起訴狀繕本送達被告之翌日起至清償日止，按年息百
    分之五計算之利息，並陳明願供擔保請准宣告假執行。
二、被告當庭同意原告之請求。
三、法院之判斷：
（一）經查：原告前開主張之事實，業據被告當庭自認在卷，並
      有證人即互助會會員陶芬芬於刑事案件之警詢，江美蓁（
      原名江秀枝）、汪成源、張運高、楊桂芬、蘇珍蓮吳米加
      （原名吳彩勤）、陳芸彤（原名陳淑貞）於警詢、偵查中
      ，鄧彩珠、周慧婷、陳滿銖、曹金鳳、蘇麗萍、李翠娥於
      偵查中指訴之情節相符，且有互助會單25紙、臺灣省合作
      金庫南勢角支庫86年5 月8 日合金南勢字第1842號函暨附
      件被告支票帳號之往來退票紀錄資料1 份附卷可稽，自堪
      信為真實。
（二）按因犯罪而受損害之人，於刑事訴訟程序得附帶提起民事
      訴訟，對於被告及依民法負賠償責任之人，請求回復其損
      害；其請求之範圍，依民法之規定，刑事訴訟法第487 條
      定有明文。次按因故意或過失，不法侵害他人之權利者，
      負損害賠償責任，民法第184 條第1 項前段亦有明文。查
      被告明知已無付款能力，猶冒用活會之名義標得會款，致
      原告受有損害（詳見前述），揆諸前揭說明，原告主張被
      告應負侵權行為損害賠償責任，洵屬正當。
（三）從而，原告依侵權行為之法律關係，請求被告給付180,00
      0 元，及自95年4 月10日（即起訴狀繕本送達被告之翌日
      ）起至清償日止，按年息百分之五計算之法定遲延利息，
      為有理由，應予准許。又本判決所命被告給付之金額未逾
      500,000 元，應依職權宣告假執行，是原告請求供擔保聲
      請假執行部分，自無必要。另訴訟費用未在刑事訴訟法第
      491 條準用之列，本院毋庸依職權併為訴訟費用之裁判，
      附此敘明。
四、據上論結，本件原告之訴為有理由，應依刑事訴訟法第502
    條第2 項、第491 條第10款，民事訴訟法第389 條第1 項第
    5 款，判決如主文。
中    華    民    國    95    年    5     月    18    日
                  刑事第三庭    法  官  鄧雅心
以上正本證明與原本無異。
對於本判決如有不服，應於送達後10日內，向本院提出上訴狀，
但非對刑事訴訟之判決有上訴時，不得上訴。
                                書記官  王小芬
中    華    民    國    95    年    5     月    18    日
附表：
┌──┬───┬────┬────┬────┬────┬────────┬───┐
│編號│會  首│ 會  期 │開標日期│ 會  金 │底  標  │會數及會員姓名  │會  單│
│    │      │(年月日)│、地點  │(新臺幣)│        │（含會首）      │      │
├──┼───┼────┼────┼────┼────┼────────┼───┤
│Ｄ會│乙○○│85.5 .15│每月15日│10,000元│1,000元 │共31會：        │偵七卷│
│    │      │   至   │14時許，│        │、內標制│廖有福、陳寶麗、│第26頁│
│    │      │87.11.15│在會首鍾│        │        │陳滿嬌、陳滿富、│      │
│    │      │        │嬌雲位於│        │        │趙建良、甲○○、│      │
│    │      │        │臺北縣中│        │        │甲○○、李碧嬡、│      │
│    │      │        │和市華新│        │        │鐘光興、楊富蒼、│      │
│    │      │        │街143 巷│        │        │楊富強、廖秀蘭、│      │
│    │      │        │61號4 樓│        │        │陳秀麗、陳秀香、│      │
│    │      │        │之住處  │        │        │何麗芬、梁滿嬌、│      │
│    │      │        │        │        │        │蘇慧芬、陳凱文、│      │
│    │      │        │        │        │        │曹金風、李克祥、│      │
│    │      │        │        │        │        │李慧菊、李繼光、│      │
│    │      │        │        │        │        │李繼光、張瑞麗、│      │
│    │      │        │        │        │        │陳淑貞、段金枝、│      │
│    │      │        │        │        │        │楊  敏、沈明慧、│      │
│    │      │        │        │        │        │沈明琴、蘇珍蓮、│      │
│    │      │        │        │        │        │乙○○。        │      │
└──┴───┴────┴────┴────┴────┴────────┴───┘


司法院資訊處製作；財團法人民間司法改革基金會備份。
